臺灣桃園地方法院刑事判決
110年度訴字第1434號
公  訴  人  臺灣桃園地方檢察署檢察官 
被      告  黃紀天（原名黃志仁）



指定辯護人  本院公設辯護人彭詩雯
上列被告因傷害案件，經檢察官提起公訴（110年度偵字第241號
），本院判決如下：
    主  文
黃紀天犯傷害致重傷罪，處有期徒刑參年伍月。
    事  實
黃紀天係江嘉雯之朋友，其於民國109年9月12日凌晨0時15分許
，在桃園市○○區○○街00巷0號住處2樓房間內，與江嘉雯起爭執後
，主觀上雖無使江嘉雯受重傷之故意，然客觀上應可預見眼睛為
人體脆弱之部位，若徒手毆打或持物品朝他人頭部或臉部用力擲
擊，有致眼睛視能毀敗或嚴重減損之重傷害結果，竟基於傷害他
人身體之犯意，持不詳之物品砸擊江嘉雯之臉部，復徒手毆打江
嘉雯之雙臂及腿部、拉扯其頭髮，並持不詳之物品重擊江嘉雯之
後腦部，使江嘉雯受有頭皮挫傷、雙側眼及眼眶損傷、雙側前臂
及手部挫傷、右側大腿擦傷等傷害，繼而左眼脈絡膜及視網膜出
血併黃斑部水腫，致生無法回復左眼原本視能之重傷害結果。
    理  由
一、證據能力：
    本案認定事實所引用之卷證資料，屬於傳聞之供述部分，被
    告黃紀天及其辯護人於本院準備期日均同意引用為證據（見
    本院訴字卷【下稱本院卷】第44頁），本院審酌上開證據資
    料製作時之情況，並無違法不當或證明力明顯過低之情形，
    亦認為以之做為證據應屬適當，認依刑事訴訟法第159條之5
    第1項規定均例外有證據能力。至本案認定事實所引用之非
    供述證據，並無證據證明係公務員違背法定程序所取得，依
    刑事訴訟法第158條之4反面解釋，亦均得為證據。
二、上揭事實，迭據被告於警詢、偵查及本院審理時坦認不諱（
    見偵卷第10至11頁、第157至159頁、本院審訴卷第60頁、第
    75頁、第95頁、第98頁、本院卷第42至43頁、第128頁、第1
    55頁），核與證人即告訴人江嘉雯於警詢、偵查及本院指述
    之情節大致相符（見偵卷第23至25頁、第90至91頁、本院卷
    第46頁），且有沙爾德聖保祿修女會醫療財團法人聖保祿醫
    院109年9月12日診斷證明書、沙爾德聖保祿修女會醫療財團
    法人聖保祿醫院110年3月15日聖保祿院業字第1100000108號
    函暨病歷資料、中國醫藥大學附設醫院109年9月13日、111
    年1月25日診斷證明書、中國醫藥大學附設醫院110年3月23
    日院醫事字第1100003216號函暨病歷資料及就診照片、被告
    提出告訴人遭其毆打後之錄影、本院111年7月6日勘驗筆錄
    在卷可稽（見偵卷第37至39頁、第121至149頁、本院卷第53
    頁、第91至111頁、第126至128頁、本院卷附證物袋），足
    認被告之任意性自白與事實相符，堪予採信。綜上，本案事
    證明確，被告犯行洵堪認定，應依法論科。
三、論罪科刑：
  ㈠罪名：
  ⒈按毀敗或嚴重減損一目或二目之視能者，為刑法第10條第4項
    第1款所稱之重傷害。而刑法第277條第2項後段之傷害致重
    傷罪，係對於犯傷害罪致生重傷結果所規定之加重結果犯，
    乃指行為人固對於傷害之行為有所認識，然對於一般人在客
    觀上能預見之加重結果，行為人在主觀上並無預見者言（最
    高法院90年度台上字第4112號判決意旨可參）。本案被告以
    事實欄所示方式，徒手及持不明物體朝告訴人之臉部、頭部
    及其他身體各處毆打、重擊，為被告所是認，衡之臉部、頭
    部乃身體之要害部位，人之眼睛復屬極為脆弱、亟需保護之
    器官，倘徒手或以物品攻擊他人之臉部、頭部，一旦擊中眼
    睛或其周圍之處，乃至於主責、掌管視力之大腦部位，除將
    導致眼球因外力而立即受傷、破裂外，更可能傷及眼睛、腦
    部而終致視力喪失，可徵徒手或以物品攻擊人之臉部、腦部
    ，足以毀敗或減損一目或二目視能之重傷害結果，此為一般
    人客觀上所能預見，而被告主觀上未加思考，致殊未預見此
    一加重結果之發生，仍以事實欄所示手段傷害告訴人，致告
    訴人之左眼視力無法回復，自應就告訴人所受重傷害之加重
    結果，負傷害致重傷之罪責。是核被告所為，係犯刑法第27
    7條第2項後段之傷害致重傷害罪。
　⒉公訴意旨固認被告係涉犯刑法第278條第1項之重傷害罪嫌云
    云，然重傷罪及傷害罪之區別，端在行為人犯罪之故意為何
    ，亦即行為人於下手加害時，究係出於使人受重傷或傷害之
    明知或預見，並有意使之發生為斷，至被害人受傷部位與多
    寡、傷勢輕重程度如何、是否為致命部位及行為人所用之兇
    器，雖可藉為認定犯意究屬如何之心證，但僅足供為認定之
    重要參考資料，尚不能據為區別重傷與傷害之絕對唯一標準
    ，尤須斟酌當時客觀環境、行為人下手之經過及其他具體情
    形加以判斷。查告訴人於警詢時原係稱其先前與被告係一面
    之緣之朋友，後受邀至被告家中，當天是第2次見到被告，
    當晚睡於被告家之禪房，嗣被告返家後原與之交談，後因酒
    醉情緒失控而對之動手等語（見偵卷第23至25頁、第90至91
    頁）；其後於本院準備程序稱被告對其動手不止1次等語（
    見本院卷第46頁），與被告所述其與告訴人在臉書認識，時
    間約1年半，本案事發當時約已開始見面3個月，當天與告訴
    人因一些瑣事吵架，故而對告訴人動手等語互核（見偵卷第
    10至11頁、第158頁），可知被告與告訴人並非積怨甚深，
    再佐以被告、告訴人所陳案發當時之情節，及告訴人受傷之
    部位，除眼睛外，尚有頭部、臉部及其他肢體，實難認被告
    係以告訴人眼睛、令告訴人失明為攻擊目標及目的，再依檢
    察官所提事證，亦無從證明被告主觀上已預見其徒手、持物
    品傷害告訴人之舉，將造成告訴人左眼視能敗壞之重傷害結
    果，要難遽論被告行為時具有重傷害之故意。
  ㈡減輕事由：
　　被告於行為後，即以行動電話0000000000號撥打110勤務中
    心報案，並自承觸犯傷害案要自首乙節，有桃園市政府警察
    局勤務指揮中心受理案件紀錄表附卷可參（見本院卷第163
    頁），其後於本案偵、審階段均到案，堪認被告於偵查犯罪
    之公務員尚不知上開犯行之行為人前，即向員警承認其為行
    為人，並有接受裁判之意，屬對於未發覺之罪自首而接受裁
    判，爰依刑法第62條前段規定減輕其刑。
  ㈢量刑：
　　茲以行為人之責任為基礎，本院審酌被告僅因一時情緒失控
    ，竟對告訴人為本案犯行，造成告訴人受有左眼失明之重傷
    害，顯然欠缺尊重他人身體及人性尊嚴之觀念，行為惡性非
    輕，實不應輕縱；被告犯罪後雖數度否認告訴人左眼失明之
    重傷害與其有關，然終能坦認犯行並面對自身錯誤，犯罪後
    態度尚非惡劣至極；復衡酌其行為時之年紀、素行、智識程
    度、職業、經濟家庭狀況，併考量其賠償意願、迄未獲得告
    訴人之原諒等情，暨其犯罪動機、目的、手段、情節、告訴
    人身心受創之程度及意見等一切情狀，爰量處如主文所示之
    刑，以資懲儆。
四、沒收之說明：
　　被告持以毆擊告訴人所用之物，固供本案犯罪所用，惟未據
    扣案，復無證據可認為係被告所有且現尚存在，自不予宣告
    沒收。
據上論斷，應依刑事訴訟法第299條第1項前段，判決如主文。
本案經檢察官陳建宇提起公訴，檢察官蔡宜均到庭執行職務。
中    華    民    國    111   年     9     月     7   日
                  刑事第十一庭  審判長法  官  潘政宏
                                      法  官  林育駿
                                      法  官  蔡旻穎
以上正本證明與原本無異。
如不服本判決應於收受判決後20日內向本院提出上訴書狀，並應
敘述具體理由。其未敘述上訴理由者，應於上訴期間屆滿後20日
內向本院補提理由書(均須按他造當事人之人數附繕本)「切勿逕
送上級法院」。 
　　　　　　　　　　　　　　　        書記官　黃瓊儀
中　　華　　民　　國　　111 　年　　9 　　月　　7 　　日

附錄本案論罪科刑法條全文：
中華民國刑法第277條
傷害人之身體或健康者，處5年以下有期徒刑、拘役或50萬元以
下罰金。
犯前項之罪，因而致人於死者，處無期徒刑或7年以上有期徒刑
；致重傷者，處3年以上10年以下有期徒刑。